臺灣高等法院民事判決
                                    108年度上易字第739號
上  訴  人  簡懋彥
被 上訴 人  劉諺含

被      告  鄭憲鴻
上列當事人間請求侵權行為損害賠償等事件，上訴人對於中華民
國108年4月30日臺灣桃園地方法院107年度訴字第3065號第一審
判決提起上訴，並為訴之追加，本院於109年1月7日言詞辯論終
結，判決如下：
    主  文
上訴及追加之訴均駁回。
第二審（含追加）訴訟費用由上訴人負擔。
    事實及理由
一、查上訴人在原審起訴主張被上訴人故意在其所有之土地上鋪
    設水泥斜坡道及放置盆栽，依民法第767條第1項前段、第18
    4條第1項前段規定，請求被上訴人將該斜坡道拆除、盆栽移
    除，將該占用部分返還予伊及共有人全體，並賠償其所受相
    當於租金之損害；嗣於本院追加被上訴人之承租人鄭憲鴻為
    被告，依民法第767條第1項前段、第184條第1項前段、第18
    5條第1項前段規定，請求被告與被上訴人拆除水泥斜坡道及
    移除盆栽，將該占用部分返還予伊及共有人全體，並連帶賠
    償損害（見本院卷第275、311頁）。核其追加之訴仍係基於
    鋪設水泥斜坡道及放置盆栽無權占有土地之同一基礎事實，
    依民事訴訟法第446條第1項但書及第255條第1項第2款規定
    ，應予准許。 
二、上訴人主張：伊為桃園市○○區○○段0000○000000地號土地（
    下稱系爭土地）之共有人，應有部分均為2分之1，系爭土地
    與被上訴人所有同段1359、1359-1地號土地相鄰，被上訴人
    將坐落上開土地上之門牌號碼桃園市○○區○○路000 號房屋（
    下稱系爭房屋）出租予被告經營藥局使用，詎被上訴人與被
    告未經伊與其他共有人同意，故意在系爭土地上如附圖編號
    1353⑴、1353-1⑴、1353-1⑵所示（以下合稱附圖所示）部分
    鋪設水泥斜坡道、停放車輛及在附圖編號1353⑴、1353-1⑵所
    示部分放置盆栽，無權占用上開部分，侵害伊之所有權。伊
    自得依民法第767條第1項前段規定，請求被上訴人與被告共
    同拆除水泥斜坡道及移除盆栽，將所占用系爭土地如附圖所
    示部分返還予伊與共有人全體，並依民法第184條第1項前段
    、第185條第1項前段規定，請求被上訴人與被告連帶賠償自
    103年1月29日起至108年1月29日相當租金之損害新臺幣（下
    同）33萬7200元本息，暨自108年1月30日起至返還土地之日
    止，按月賠償相當於租金之損害5620元等語。
三、被上訴人及被告則以：被上訴人於98年9月間買受系爭房屋
    及坐落土地時，系爭土地上之水泥斜坡道已存在，並非伊等
    所鋪設或加長鋪設，盆栽亦非伊等所放置，不知何人所有，
    伊等亦未停放所有之車輛在水泥斜坡道上，伊等並未占有系
    爭土地，亦無故意侵害上訴人所有權之行為等語，資為抗辯
    。
四、原審為上訴人敗訴之判決，上訴人不服，提起本件上訴，並
    為訴之追加，其上訴聲明：㈠原判決廢棄；㈡被上訴人應將如
    附圖所示水泥斜坡道基座拆除、並移除其上盆栽，返還占用
    土地予上訴人及共有人全體；㈢被上訴人應給付上訴人33萬7
    200元，及自108年1月29日起至清償日止，按週年利率5％計
    算之利息，暨自108年1月30日起至前項返還之日止，按月給
    付5620元；追加聲明：㈠被告應與被上訴人將如附圖所示水
    泥斜坡道基座拆除、並移除其上盆栽，返還占用土地予上訴
    人及共有人全體；㈡被告應與被上訴人連帶給付上訴人33萬7
    200元，及自108年1月29日起至清償日止，按週年利率5％計
    算之利息，暨自108年1月30日起至前項返還之日止，按月給
    付5620元。被上訴人答辯聲明：上訴駁回；被告答辯聲明：
    追加之訴駁回。
五、上訴人主張其為系爭土地之共有人，應有部分均為2 分之1 
    ，被上訴人於98年9月間買受系爭房屋及坐落之土地，於同
    年11月間出租予被告，依上訴人所提101年7月google map照
    片及原審於107年10月4日履勘並囑託桃園市中壢地政事務所
    測量結果，系爭土地如附圖所示部分鋪設有水泥斜坡道及其
    中編號1353⑴、1353-1⑵所示部分有放置盆栽等情，有系爭土
    地之土地登記謄本、地籍圖謄本、google map照片、桃園市
    中壢地政事務所函及附圖、系爭房屋之建物登記謄本、地籍
    異動索引、土地登記謄本、房屋租賃契約為證（見原審簡字
    卷第6、7、8、50-51、52-54頁、原審訴字卷第15-16、66-7
    4頁、本院卷第61-63頁），堪信為真實。
六、上訴人主張被上訴人與被告在系爭土地上鋪設水泥斜坡道、
    停放車輛及放置盆栽，無權占有系爭土地，侵害其所有權云
    云，為被上訴人所否認，並以前詞置辯。按請求返還所有物
    之訴，應以現在占有該物之人為被告，如非現在占有該物之
    人，自不得本於物上請求權請求返還所有物。又被告既否認
    其現在占有之事實，即應由原告就所主張其等占有之事實負
    舉證責任，如不能證明時，應認原告之請求為無理由（最高
    法院104年度台上字第942號判決意旨參照）。又主張侵權行
    為損害賠償請求權之人，對於侵權行為之成立要件應負舉證
    責任。故首應審究被上訴人與被告有無在系爭土地如附圖前
    揭所示部分鋪設水泥斜坡道、停放車輛及在其中編號1353⑴
    、1353-1⑵所示部分放置盆栽之行為？經查：
  ㈠上訴人雖主張被上訴人與被告有重新鋪設或加長鋪設水泥斜
    坡道之行為云云。惟查：
  ⑴經比對上訴人所提98年9月、101年11月、106年7月google ma
    p照片及本院審理中被上訴人所拍之現場照片，可見水泥斜
    坡道於98年9月即已存在，內側部分顏色較深，外側部分顏
    色較淺，其外側邊緣左側未超過「本里24小時監視器錄影中
    」之告示牌桿及電線桿，右側外緣與水溝蓋外緣切齊，自98
    年至106年並無明顯更新或加長之情形（見本院卷第313、33
    7、339頁、原審簡字卷第8頁）。再據證人即該里里長陳家
    豐具結證稱：水泥是從我91年擔任里長時就已經有了，被上
    訴人前手是修理廠，當時就已是這樣，我也不知道是誰鋪設
    的等語（見原審訴字卷第81-82頁），被告鄭憲鴻亦具結證
    稱：因前手是修車廠，地板很髒，其有要求被上訴人更換地
    磚，其他部分沒有加長加鋪等語明確（見本院卷第249頁）
    ，觀諸98年9月google map照片可見系爭房屋當時懸掛「法
    國石油」之招牌及屋外堆放紙箱、停放機車之情景（見本院
    卷第313-317、383-387頁），衡情汽機車修理廠實有鋪設水
    泥斜坡道以方便車輛進出之需求，則被上訴人辯稱其買受系
    爭房屋及坐落土地時已有鋪設水泥斜坡道，其等並無重新鋪
    設或加長鋪設之行為等語，堪可採信。
  ⑵上訴人雖主張該水泥斜坡道有新、舊兩層（見原審訴字卷第9
    4、96頁），應係被上訴人與被告重新鋪設云云。惟由98年9
    月google map照片可見系爭房屋尚在經營修理廠時，該水泥
    斜坡道即已有深色、淺色兩層存在（見本院卷第313、315、
    317頁），與目前現況相同（見本院卷第383、385、387頁）
    ，難認係被上訴人或被告於98年9月以後重新鋪設或加長鋪
    設之結果。又上訴人雖舉被上訴人與被告所訂房屋租賃契約
    記載：「標的物壹樓地板由承租人估價鋪設費用雙方各支付
    壹半」（見本院卷第63頁），主張其等有重新鋪設水泥斜坡
    道云云。惟比對卷內所附現場照片均無水泥斜坡道重新鋪設
    或加長鋪設之客觀現象，業如前述，且據鄭憲鴻證述：因地
    板很髒，都是油漬，其要求被上訴人補貼更換地磚費用等語
    （見本院卷第249頁），由上訴人於本訴訟中所提現場照片
    可見系爭房屋前方騎樓地磚有重新鋪設，但更新地磚之範圍
    僅止於騎樓支撐柱以內部分，並未延伸至水泥斜坡道上（見
    本院卷第73、75頁），堪認上開約定應指更新系爭房屋內部
    地板及外部騎樓之地磚，並不包含系爭土地如附圖所示部分
    之水泥斜坡道。上訴人主張被上訴人與被告鋪設或加長鋪設
    附圖所示部分之水泥斜坡道，占用系爭土地云云，顯非可採
    。
  ㈡至上訴人雖另主張被上訴人與被告有在水泥斜坡道上停放其
    所有車輛及放置盆栽無權占用系爭土地云云。惟查，上訴人
    所提現場照片雖有不同車牌號碼之車輛停放在水泥斜坡道上
    （見本院卷第255-269頁），然車輛所有人並非被上訴人或
    被告，有公路監理電子閘門資料可稽（見本院第219、263頁
    、限制閱覽卷），且被上訴人及被告亦否認有停放車輛在系
    爭土地上。再以106年7月google map照片觀之，水泥斜坡道
    臨路邊緣均繪有紅線（見原審簡字卷第8頁、本院卷第255頁
    ），據被告陳稱係其聲請劃設紅線，避免他人停車占用（見
    本院卷第250頁），則被上訴人或被告依法亦不得停放車輛
    占用。倘被上訴人或被告有占用系爭土地停放車輛之意思，
    何需申請劃設紅線？故難認被上訴人或被告有以停放車輛或
    其他方式占用系爭土地之行為。至於附圖編號1353⑴、1353-
    1⑵所示部分所放置之盆栽，據證人陳家豐證稱其不知這些盆
    栽是何人所有，亦未見何人照料等語（見原審訴字卷第81頁
    ），被告則稱：該處不在大門口，不影響營業，故未注意，
    盆栽非其所有等語（見本院卷第250頁），被上訴人亦表示
    盆栽非其所有，對於上訴人拆除水泥斜坡道及移除盆栽並無
    意見等語（見原審卷第82頁、本院卷第49頁），亦難認被上
    訴人或被告有放置盆栽占用系爭土地之行為。此外，上訴人
    並未提出其他積極證據足以證明被上訴人或被告有何占用系
    爭土地之行為，其主張自無足取。
  ㈢上訴人既不能證明水泥斜坡道為被上訴人及被告所鋪設，以
    及盆栽為被上訴人及被告所放置，復不能證明被上訴人及被
    告有停放車輛占有系爭土地，則上訴人依民法第767條第1項
    前段規定請求被上訴人與被告拆除水泥斜坡道、移除盆栽、
    返還占用土地予其與共有人全體，及依民法第184條第1項前
    段、第185條第1項前段規定請求被上訴人與被告連帶賠償損
    害云云，均非有據。
七、綜上所述，被上訴人依民法第767條第1項前段、第184條第1
    項前段規定，請求被上訴人拆除如附圖編號1353-1⑴、1353-
    1⑵、1353⑴所示水泥斜坡道及移除在附圖編號1353⑴、1353-1
    ⑵上所放置之盆栽，將占有土地返還予上訴人及全體共有人
    ，並給付33萬7200元，及自108年1月29日起至清償日止，按
    週年利率5％計算之利息，暨自108 年1月30日至返還上開土
    地之日止，按月給付5620元，為無理由，不應准許。從而原
    審為上訴人敗訴之判決，並無不合。上訴論旨指摘原判決不
    當，求予廢棄改判，為無理由，應駁回上訴。又上訴人追加
    依民法第767條第1項前段、第184條第1項前段、第185條第1
    項前段規定，請求被告應與被上訴人拆除水泥斜坡道及移除
    盆栽並返還占有土地予上訴人及共有人全體，並與被上訴人
    連帶給付上開金額本息，亦無理由，其追加之訴應予駁回。
八、本件事證已臻明確，兩造其餘之攻擊或防禦方法及所用之證
    據，經本院斟酌後，認為均不足以影響本判決之結果，爰不
    逐一論列，附此敘明。
九、據上論結，本件上訴及追加之訴均為無理由，依民事訴訟法
    第449條第1項、第78條，判決如主文。
中　　華　　民　　國　　109 　年　　1 　　月　　21　　日
                  民事第二十五庭
                      審判長法  官  謝碧莉
                            法  官  陳月雯
                            法  官  林晏如
正本係照原本作成。
不得上訴。
中　　華　　民　　國　　109 　年　　1 　　月　　21　　日
　　　　　　　　　　　　　  書記官  簡維萍